臺灣板橋地方法院民事判決　八十九年度訴字第一九六六號
　　原　　　告　香港商艾瑞有限公司台灣分公司
　　法定代理人　孫達寧
　　法定代理人　張王雪玉
右當事人間請求損害賠償事件，本院判決如左：
    主    文
被告應給付原告美金貳萬陸仟肆佰元，及自民國八十九年十一月十六日起至清償日止
按年息百分之五計算之利息。
原告其餘之訴駁回。
費用由被告負擔三分之一，其餘由原告負擔。
本判決於原告以新台幣參拾壹萬元供擔保後，得假執行，但被告如於假執行程序實施
前，以新台幣玖拾參萬元為原告預供擔保後，得免假執行。
原告其餘假執行之聲請駁回。
    事    實
甲、原告方面：
一、聲明：求為判決：(1)、先位聲明：被告應給付原告美金七萬九千二百元，及自起
    訴狀送達翌日起至清償日止，按年利率百分之五計算之利息。並陳明願供擔保請
    准宣告假執行。(2)、備位聲明：被告應給付原告新台幣二百五十三萬四千四百元
    及自起訴狀送達翌日起至清償日止，按年利率百分之五計算之利息。並陳明願供
    擔保請准宣告假執行。
二、陳述：
(一)、緣原告公司與宏柏實業股份有限公司素有來往，八十九年四月二十日原告公司再
    以ＡＭ／一三八、ＡＭ／一三九、ＡＭ／一四０３張訂單向宏柏實業股份有限公
    司訂購六千六百個烘烤爐，雙方約定每個ＦＯＢ美金二十八元，分批分期出貨（
    原証一、二、三號），被告亦開出proforma invoice承諾確認（原証四號）。詎
    料宏柏實業股份有限公司竟事後反悔拒不出貨，經原告公司一再以存証信函催促
    ，亦皆一再肆詞委卸拒不履行，原告公司因宏柏公司之蓄意違約拒絕履行行為已
    經遲逾交貨期日，除原應得利益即每個四元美金利潤遭到損失外，國外客戶更要
    求原告公司賠償違約之損失，每台八元美金，凡此皆應由被告宏柏公司負責完全
    賠償，原告催告被告賠償，亦皆拒不賠償，不得已起訴請求賜准決如訴之聲明。
(二)、原告因被告之拒絕履行而損失每台四元美金之証據：
    (1)原告係向被告購買每台二十八元美金，三張訂單各購買二六四０個、二六四０
      個、一三二０個，總共六六００個，有原証一至三號可証。另被告亦即開出
      proforma invoice確認（原証四號），雙方合意確定。
    (2)原告就系爭貨物係以每台三十二元美金售予德國滿堡客戶（原証五號），即原
      告利潤係每台四元美金，六六００台原可賺取二六、四００美金。
    (3)國外客戶向原告索賠美金五二、八００元：該原告國外客戶係以每台四十元美
      金轉售其客戶，已要求原告賠償五二、八００元美金（原証六號）。
    (4)以上二項，被告共應賠償原告所受損失及所失利益共七九、二００元美金，折
      合新台幣二、五三四、四００元。原告已一再函促被告，被告竟要求原告「以
      其他烘烤爐類型取代出貨，以避免市場競爭」（原証七號），被告與原告締約
      後，因他人另以高價向被告購買，被告即蓄意違約拒絕履約，洵屬可議，原告
      所有損失包括所失利益與所受損害皆應由被告賠償。
(三)、所謂proforma invoice係被告賣方確認原告買方之要約所出具之售貨確認文件，
    兩造買賣契約已成立生效，被告辯稱原告未簽回故不生效云云，不但與事實不符
    ，而且亦不可採，理由及証據如下：
    (1)本件係原告要約，被告八十九年四月二十日確認後，雙方契約已成立生效。
    (2)八十九年四月二十六日被告再特別告知原告其所生產之（CONVECTION OVENS）
      對流爐之配件有所變更，而以不銹鋼取代鐵氟龍，若原告對其產品有任何問題
      ，請原告與其聯絡，並於該傳真函上特別註明要求原告「請表示意見」「
      PLEASE COMMENT」（原証八號）申言之，兩造契約合意生效後，被告更已就買
      賣標的物之配件之材質、設計進一步與原告說明討論，契約已成立生效，無可
      置疑。
    (3)尤有甚者，本約之前在八十九年三月二十日原告向被告訂購同樣產品二六四０
      個在八十九年四月三日出口，其締約方式亦係原告下訂單，被告開proforma
      invoice確認，契約即成立生效，被告即生產出口，並不須原告再簽回被告所
      發之proforma invoice（原証九號、十號），否則請准命被告提出其所謂原告
      就此約所簽回之proforma invoice以供為証。
    (4)矧原告八十八年一月廿六日、八十八年六月十日、八十八年十月六日、八十八
      年十一月十一日、八十九年三月廿日分別向被告訂購一三二０台、二六四０台
      、二六四０台、二六四０台、二六四０台相同產品（原証十至十六號），皆係
      與本件相同締約方式即原告下訂單，被告開proforma invoice確認即成立生效
      ，從來未曾由原告再將被告之proforma invoice簽回，否則被告若謂原告必須
      簽回，被告應可就上揭各筆買賣提出原告所簽回之proforma invoice為証，若
      不能提出即可証明被告主張不實。
(四)、原告八十八年於八十八年六月十日、八十八年十月六日、八十八年十一月十一日
    、八十九年三月二十日向被告訂購，皆僅只原告下訂單給被告（原証十一至十五
    號），被告隨即以proforma invoice確認，買賣契約即成立生效，謹呈被告就上
    揭各次訂單分別所簽proforma invoice（以下簡稱PI）為証（原証十一－一號、
    十二－一號、十四－一號、十五－一號）其中八十八年十月六日原証十三號訂單
    ，被告所簽PI已無可尋獲，特此呈明。
(五)、被告所呈被証四、六、九號所謂原告有簽回PI部分，被告並未據實完整說明，謹
    一一舉証指駁如下：
　　(1)被証四號，原告之所以特別簽回係因被告在其所簽之PI上記載運送船舶之船名
  　　、航次至MING SOUTH VA九二八W」，特別要求原告確認，被告始特別簽回，事
      實上該次交易早已生效，被告亦已將貨物製作完成並且貨物交由那一艘船裝運
      皆已安妥當，因係FOB條件，被告始請原告確認船名而已，與交易是否生效無
      涉，被告倒果為因。
    (2)被証六號原告所所以特別簽回PI係因當次交易原告並未先簽訂單予被告，係被
      告在八十八年十二月十七日先傳真該被証六號PI予原告，故原告在八十八年十
      二月十八日簽回，特此呈明，原告並未先簽訂單予被告，故被告謂其未尋獲該
      訂單云云，實在錯誤。
    (3)被証九號之所以由原告簽回，係因當初原告在八十九年一月廿六日下訂單時（
      被証七號）訂單上明指裝船期限為民國八十九年二月十五日，被告準備來不及
      ，始傳真該被証八號PI予原告，將裝船日期改為八十九年二月廿一日，由原告
      特別簽回以示同意更改裝船期限，其理在此。
    (4)綜上足証，每次原告簽回PI必皆事屬特殊，如特別更改訂單之情事，並非如被
      告所辯而謂雙方交易皆須由原告先下訂單，被告簽回PI，而後必須原告再簽回
      PI後買賣合約始生效云云，完全不實。
(六)、原証十一至十五號訂單之PI，原告從未簽回，被告陳稱原告有簽回云云並不實在
    ，否則即命被告提出原告簽回之証據。
(七)、原告之買方即德國客戶，確已將其向原告索賠之金額，自其應付原告之貨款中扣
    留抵銷而取償，証人徐雲湘証述在案，因此被告應賠償原告此部分損失。
(八)、被告公司臨訟辯稱係因原告未簽回其PI，故兩造契約未立成生效云云，完全與其
    在訴訟前八十九年五月二日、八十九年五月三日所寫給原告公司之函件，自相矛
    盾，謹呈為証並指駁如下：
    (1)被告公司實係惡意不履約，其實際係在與原告締約後另接獲一德國大客戶訂單
      ，即拒不出貨予原告，然卻又不願明說，直至八十九年五月二日已經係系爭買
      賣之第一批約定出貨日（八十九年五月五日）前數日，原告催詢備貨情形，被
      告第一次在八十九年五月二日來函告稱至近幾年來本公司盡所能吸收日增之各
      種成本，俾能提供貴公司最低價格，但本公司基於該價格已不能獲利並且長期
      皆遭虧損，甚且本公司之製造檔期至七月前已完全排滿，基於以上理由，本公
      司特此通知貴公司無法接受貴公司五個四十呎櫃訂單（即系爭訂單），實甚為
      歉」（原証十六號），與其訴訟上所述自相矛盾，足証被告臨訟主張不實。
    (2)又被告五月二日來函後接著隔天被告自知其五月二日之理由不充分，便又前文
      照抄一次，臨時又加一項理由至除此之外，本公司迄未在二星期內接到貴公司
      簽回PI，因此本公司未能簽回貴公司之契約，因此本公司未能接受貴公司訂單
      」云云，在五月三日又再函（原証十七號），惟查被告實在攀扯太甚，破綻更
      多，蓋此筆交易原告係八十九年四月二十日始下第一筆訂單，被告係八十九年
      四月廿六日始傳PI予原告，其ＰＩ上所打日期係八十九年四月二十日，然實際
      係八十九年四月廿六日傳真予原告，然不管係四月廿日或四月廿六日，距五月
      二日皆不到二星期，何來被告五月三日函所謂之原告未於二星期內簽回云云之
      可言？被告蓄意杜撰，彰彰甚明。
    (3)惟原告接到被告五月三日第二份函後已知被告係蓄意杜撰毀約之藉口，為使其
      無可委卸，便亦即在五月三日將其PI簽回，以使被告無話可說，因方此之時，
      亦未逾被告自稱之其四月廿六日傳來PI二個星期之期間，否則請被告提出原告
      簽署傳回之PI即可彰大白。
(九)、本件被告係因另接獲大訂單，竟即肆辭違約，卻又為委卸責任，恣意杜撰藉口，
    企圖嫁責原告，惟其前後函文、書狀皆自相矛盾，自揭其偽。
(十)、原告之德國買主函（原証十八號），其在函中確定主張自其應付原告三六三、七
    五０美金貨款中扣抵五二、八００元，原告因被告之違約已遭索賠美金五二、八
    ００元，被告無可諉卸。
(十一)、被告將PROFORMA INVOICE譯為「預開發票」，洵屬錯誤。蓋原告與被告之交易模
    式係雙方事先以電話聯繫，確定單價、數量、型式後，原告發書面訂單予被告（
    其中亦曾有原告未發書面訂單之情形），被告再發PROFORMA INVOICE回原告確認
    ，契約即白紙黑字，雙方據以履行，此請鈞長鑒酌所有原告所發出去之要約訂單
    上皆已載明單價、數量，足可証明並非被告先以PROFORMA INVOICE向原告報價探
    詢，被告主張不實。更何況若PROFORMA INVOICE僅係報價探詢，則應僅有單價與
    貨物型式，豈可皆已載明數量、交貨日期，及嘜頭標示方式及包裝方式？顯非報
    價，而係確認原告之訂單，彰彰無疑。
(十二)、除原告已呈原証十二至十五號自八十八年六月十日、八十八年十月六日、八十八
    年十一月十一日、八十九年三月二十日被告所簽發之PROFORMA INVOICE，原告確
    不必簽回外，謹另呈被告八十八年十月廿九日、八十八年十一月六日所簽之PI，
    原告亦皆無簽回之情事（原証十九、二十號），在在証明雙方自八十八年六月迄
    系爭交易，皆係雙方談妥後原告下訂單，被告以PI回覆確認，即據以履行，原告
    並毋需再簽回PI，請鈞長明鑒。
(十三)、被告答辯三狀所載，皆不實在，謹舉証一一指駁如下：
    (1)被告就原告所呈自八十八年六月迄八十九年三月系爭交易，皆係雙方洽議達成
      合意後，原告下訂單，被告以PI回覆確認，即據以執行，被告就此皆無法反駁
      ，適可反証被告所稱雙方交易向來遵循之方式係ａ．原告下訂單。ｂ．被告接
      到訂單後出具預開發票。ｃ．原告簽回預開發票云云，完全與原告所呈証據不
      符，原告所呈原証十二至十五號及十九、二十號被告八十八年六月十日、八十
      八年十月六日、八十八年十月廿九日、八十八年十一六日、八十八年十一月十
      一日、八十九年三月二十日之PI，原告皆無簽回之事實，即可証明告之主張並
      非真實，更何況事先雙方協議達成合意時，依民法第三四五條第二項規定，合
      約即成立生效。退萬步言；原告下單即係要約，被告發回PI即係承諾，方此之
      時，依民法第三四五條第二項合約亦已成立生效，應無可爭。
    (2)雙方自八十八年六月迄系爭為止，皆係遵循原告之主張之模式締約履行，已有
      上揭原証十一至十五、十九、二十號証據可稽，至於被告所呈被証十二、十四
      號証據，請准命被告提出原本以証究竟是否確係原告簽回。退而言之，設若係
      原告簽回〈假設語氣〉亦係被証十三號原告給被告之傳真上所述條件並不完備
      未確定，被告整理後製成PI提供原告確認，被告並特別要求至PLEASE  KINDLY
      ACCEPT THE INVOICE BYSIGNNING  AND RETURN A COPY THEREOF」，始有簽回
      之舉，此觀被告証十四號最後一行，即可灼然，此乃系爭交易被告回覆之PI上
      所無之文字。
    (3)而另被証十二號若係原告所簽回，亦係被証十一號中有關交付承攬運送人部分
      未經原告簽名且未載於訂單中而係載於另份未簽名之傳真中，故被告整合製作
      成完整PI後由原告簽回確認，皆有其特定必要之原因，原告始有簽回之必要，
      請鈞長明鑒。而且該二份皆係八十八年三月時雙方剛開始來往時之交易，事實
      上八十八年六月後之交易即無簽回之要求。
(十四)、被証四號確係因原告所下訂單被証二號上並無船舶名稱及航次，後來原告確定該
    批貨物將裝運之船名航次後告知被告，被告乃在其回覆之PI上記載至VESSEL：
    MINGSOUTH」輪，第至V.A928W」航次，此為原告原訂單上所無，原告乃特別簽回
    確認，原告從來未如被告所指而主張係至被告先將貨物裝上船後再請原告確認船
    名」云云，被告顯係誤會原告準備書二狀第二１點之說明，請鈞長鑒察。
(十五)、另原告確未先就被告被証六號先下訂單，否則請被告提出原告之訂單，即可無疑
    ，毋庸爭執。事實上雙方交易係事先經兩方承辦人員溝通談妥後，互發訂單及PI
    ，僅係書面上確認而已，故被証六之交易，原告確未發訂單，被告所辯不實。
(十六)、被告謂其未接獲原告簽回PI，始發文通知原告不能接受訂單云云，完全不實，理
    由及証據如下：
    (1)被告主張已自相矛盾。蓋若原告未簽回合約即未成立生效云云，則合約既從未
      成立，被告又何必多此一舉再通知原告不能接原告之訂單？被告所辯，顯然於
      理不通。
    (2)矧証人徐雲湘已於九十年二月廿六日到庭証明甚詳而就交易之洽議及被告悔約
      之經過說明甚詳。
    (3)被告謂其未接到客戶簽回PI即會發文告知無法接單云云，完全違背經驗法則。
      蓋生意人爭取訂單惟恐不及，豈有將到手訂單卻主動拒絕之理？衡諸常理，若
      果必要客戶簽回PI，亦僅係設法催促請求簽回，絕不可能反而通知無法接單，
      被告所辯完全悖理，實不可採。４被告謂其係為免浪費生產檔期，故須客戶簽
      回PI云云亦與其在原証七號回覆被告催告之函中所述，自相矛盾。蓋被告在原
      証七號給原告之函中係要求原告至以其他烘烤爐類型取代出貨，以避免市場競
      爭」云云，足証並非生產檔期之問題，蓋若生產檔期已排滿，為何以其他類型
      取代即可生產？５又被告係因接到其他德國大客戶，故予故意拒不履行原告之
      契約，此由其在原証七號之回函中所載至以避免市場競爭」云云，即可証明原
      告之訂單係與被告所接其他訂單之客戶有競爭關係，被告乃不顧信用，捨小取
      大，蓄意對原告違約，而造成原告重大損失。
(十七)、(1)被告在本件訴訟中辯稱係原告接到其ＰＩ後，未於七日內簽回，故雙方契約未
      合致生效，雙方一直係原告簽回ＰＩ，契約始生效云云，惟查被告所辯完全不
      實，不但原告已舉証前此買賣除了三次因更改出貨時間等因素，必須重新確認
      之特殊情形外，並不須原告簽回ＰＩ，原告在準備書二狀第二點報告說明甚詳
      外，被告八十九年六月一日存証信函上更自認並不以簽回ＰＩ為必要而自載至
      但七日內未收貴司簽署確認或電話確認訂單的情況下，我司在七日後決定與另
      一德國代理商簽署合約，我方並曾告知貴司以其他烘烤爐機型取代出貨，以免
      市場競爭衝突」（原証廿一）。另再於被告八十九年六月廿七日致原告存証信
      函（原証廿二），再度為相同之陳述，適足証明被告臨訟辯稱係因原告須簽回
      ＰＩ而未簽回，故其未能確定云云，完全與其訴訟前主張電話確認即可云云，
      自相矛盾。
    (2)証人張柏鈴即係被告公司老闆女兒，原本即不可能期其公正作証，其証稱沒有
      確認訂單云云，完全與被告公司前揭存証信函所載不符而自相矛盾，自不可採
      。
    (3)矧原證十七號即被告八十九年五月三日致原告之函中係指原告未在至二星期」
      內接到原告簽回ＰＩ云云，然原告廿一、廿二號被告八十九年六月一日、八十
      九年六月廿七日致原告函則指係原告未在至一個星期」內簽回ＰＩ云云，被告
      之主張，顯又自相矛盾，所謂未簽回ＰＩ云云，實係被告締約後企圖反悔卸責
      所杜撰之藉口。
    (4)原証廿一、廿二號被告函中皆自稱確係已接到德國大客戶，要求原告以他型貨
      物出口，原証廿三號被告函更自認係接到半年十萬件之大客戶，該客戶又違約
      ，乃又希望原告與其繼續來往，足証張柏鈴証稱沒有德國客戶云云並不實在。
(十八)、另由被告自己所呈被証十號文件更顯示當初被告並非針對所有客戶皆有發出以「
    不銹鋼」代替「鐵弗龍」之文件，而係特別對已對被告下單，與被告有買賣合約
    之廠商，此觀被証十號各張內容即可無疑，更何況被告所傳証人張柏鈴已証述被
    告公司確已收到原告簽署至ＯＫ」而同意由鐵弗龍改為不銹鋼之原証八號文件（
    九十年八月廿九日筆錄），試問若非兩造買賣契約已成立生效，被告何必將更改
    材質一事通知原告，更特別註明要求原告表示意見至PLEASE COMMENT」，而不是
    至僅供參考」（FOR REVIEW），原告亦特別註明至ＯＫ」而簽回，在在証明兩造
    契約確已成立生效。不但契約已確認，甚至被告變更材質亦經原告特別簽回確認
    同意，試問若契約未成立生效，被告又何必要求原告就其變更材質一事確認同意
    ？
(十九)、本件被告拒絕出貨之原因係其接原告單後另外接到德國大客戶答應半年出貨十萬
    件，原証廿三被告九十年九月廿八日致原告函自述甚詳，被告為恐得罪大客戶，
    竟要求原告改出他型貨物，拒不依約出貨，極其可議，証人徐雲湘已在九十年二
    月廿六日到場証明至這筆交易是我處理的，兩造間的買賣都是我在處理，八十九
    年四月間客人要訂貨，所以我打電話給被告夏小姐，夏小姐不敢作主，說要等到
    張小姐回來再決定，後來夏小姐跟我說張小姐已經同意這筆交易，我就傳訂單過
    去，再打電話確認有收到訂單，再隔幾天後被告就傳發票回來，另外又傳真說配
    件要更改，我們也同意如原証八號，我們老闆寫ＯＫ又傳真給被告，出貨前二、
    三天（五月二日）被告才說貨有問題沒有辦法出貨，說公司政策問題，被告又傳
    真給我們說我們價錢太低、成本太高、生產線已經滿了，沒有辦法出貨，到五月
    三日時被告才說我們沒有在發票上簽回，又傳真給我們在兩週內簽名，我們老闆
    在兩週內簽名又傳給被告。」另九十年八月廿六日徐雲湘再次証明至五月二日我
    有跟夏小姐聯絡，五月五日要出貨，夏小姐說公司政策無法出貨，我們就聯絡張
    小姐她說他們跟別家有代理關係所以不能再出貨給我們，否則對方會告他們」云
    云，是本件確係被告蓄意拒絕履約，應賠償原告所受損失及所失利益。
(二十)本件被告辯稱兩造所有交易皆係原告下訂單，被告發回ＰＩ，原告再簽回ＰＩ始完
  成締約，若原告未簽回ＰＩ，則契約未成立生效云云，完全不實，謹再就被告所辯
  補充反駁如下：
  (1)被告証物十一、十二、十三、十四號皆係民國八十八年三、四月，兩造剛開始交
    易時之交易來往文件，原告已提出原証十二至十五號及原証十九、二十號以証明
    自八十八年六月以迄系爭交易，雙方交易即皆係原告下訂單（甚至曾電話確定，
    未下書面訂單之情形），被告發ＰＩ，雙方交易即成立生效。
  (2)雙方自八十八年六月迄系爭交易為止，皆係遵循原告之主張之模式締約履行，已
　　有上揭原証十一至十五、十九、二十號証據可稽，至於被告所呈被証十二、十四
　　號証據，請准命被告提出原本以証究竟是否確係原告簽回。
  (3)而另被証十二號若係原告所簽回，亦係被証十一號中有關交付承攬運送人部分未
    經原告簽名且未載於訂單中而係載於另份未簽名之傳真中，故被告整合製作成完
    整PI後由原告簽回確認，申言之，皆有其特殊必要之原因，原告始有簽回之必要
    。而且該二份皆係八十八年三月時雙方剛開始來往時之交易，事實上八十八年六
    月後之交易即無簽回之要求。
  (4)被証四號則係因原告所下訂單被証二號上並無船舶名稱及航次，後來原告確定該
    批貨物將裝運之船名航次後告知被告，被告乃在其回覆之PI上記載至VESSEL：
    MINGSOUTH」輪，第至V.A928W」航次，此為原告原訂單上所無，原告乃特別簽回
    確認，被告竟謂原告係主張至被告先將貨物裝上船後再請原告確認船名」云云，
    完全係無中生有，被告顯係誤會原告準備書二狀第二１點之說明。被告曲解原告
    之主張，再辯稱原告之主張不符國貿常態云云，自無可採。
  (5)矧被証四號被告所呈ＰＩ上已有貨物所將裝運船舶名稱及航次，適足証明被告所
    辯不實。蓋此適可証明被告發出此一ＰＩ時，被告已依原告先前訂單將貨物製作
    完畢，並且連該貨物要裝之船名、航次都確定，申言之，雙方合約在原告簽該Ｐ
    Ｉ前已生效，被告並已依原告訂單生產，生產完畢後，已要出口，始行確定要裝
    運之船舶名稱與航次，彰彰甚明，被告恣意杜撰所謂至原告主張被告擅自裝上船
    ，再請原告確定船名云云，不符國際貿易條件」之抗辯，洵屬無中生有，蓄意曲
    解原告指駁之理由，請鈞長明察。４被告辯稱被証六號係原告下訂單後被告再出
    具被証六號ＰＩ云云完全不實，否則請命被告提出原告所下之訂單，即可無爭，
    若被告無法提出，即可反証被告之主張確係不實，該被証六號係當初原告未以書
    面下訂單，雙方電話談妥，被告即生產，嗣後被告始自製ＰＩ要求原告簽回以為
    憑証，此乃被告為何無法提出原告之書面訂單之原由，被告謂其遺失訂單云云，
    完全不實。
三、證據：提出原告公司向被告公司訂購烘烤爐訂單、被告所開之proforma invoice
    、原告公司以每台三十二元美金售予德國滿堡客戶、國外客戶要求原告公司賠償
    五二八００元美金、被告存証信函、被告於契約成立生效後來函說明討論買賣標
    的物材質與設計、原告八十九年三月二十日之訂單即本件之前一張訂單、被告就
    八十九年三月二十日訂單確認所發之proforma invoice、八十八年一月廿六日及
    八十八年六月十日等五次訂單、兩造八十八年一月廿二日、八十八年六月十日、
    八十八年十月六日、八十八年十一月十一日、八十九年三月廿日交易之原告訂單
    及被告PI、被告八十九年五月二日致原告函文、被告八十九年五月三日致原告函
    文、德國客戶主張扣款文件（含德國客戶係從ＡＭ／六０／０１號發票表彰之買
    賣價款中扣除美金二五、八００元賠償，該ＡＭ／六０／０１號發票所表彰交易
    之訂單、提單、原產地証明、發票及包裝單）、被告八十八年十月廿九日ＰＩ、
    被告八十八年十一月六日ＰＩ、被告八十九年六月一日致原告存証信函、被告八
    十九年六月廿七日致原告存証信函、被告八十九年九月廿八日致原告傳真函、原
    告德國客戶就其原証十八號認証簽名真正之文件，並請求訊問證人徐雲湘。
乙、被告方面：
一、聲明：求為判決原告之訴及假執行之聲請均駁回。並陳明如為不利判決，願以現
    金或上海銀行板橋分行無記名可轉讓定期存單供擔保，請准免為假執行。
二、陳述：
(一)、按原告與被告間之買賣行為實已維持一段期間，而原告與被告間向來之買賣方式
    如下：（一）原告向被告提出訂單；（二）被告在接獲原告之訂單後，則會出具
    預開發票 (即proforma  invoice)予原告；（三）原告在接獲被告之預開發票後
    ，如同意其上之內容，則於預開發票上簽名，並發予被告，待預開發票到達被告
    時，雙方之買賣契約即告成立。
(二)、查八十九年四月間，被告接獲原告AM138，139，140號訂單後，即提出預開發票
    予原告（詳被證一），然於被告發出預開發票後，即未再接獲原告簽署之報價發
    票，是以，雙方該次之買賣契約根本未成立。原告與被告間之買賣契約既未成立
    ，則無所謂違約之情事，更無所謂損害賠償之發生。
(三)、兩造間就買賣行為之方式已有合致：
    查原告與被告間之買賣行為實已維持一段期間，且雙方就買賣行為之方式已有合
    致，即：原告向被告提出訂單；被告在接獲原告之訂單後，則會出具預開發票（
    即proforma  invoice)予原告；原告在接獲被告之預開發票後，如同意其上之內
    容，則於預開發票上簽名後發予被告，待預開發票到達被告時，雙方之買賣契約
    即告成立。前述之買賣方式，雖未以書面作成，惟買賣契約之一般條款本不以要
    式為必要，然由雙方間過去之買賣行為，確實可見原、被告間對於買賣行為之方
    式確有如前述之合致：原告提出訂單被告出具預開發票予原告原告將預開發票簽
    名後發回予被告。
    例一：八十八年七月二日（詳被證二）、八十八年七月三日（詳被證三）、八十
          八年七月三日（詳被證四）。
    例二：八十八年十二月（因未尋獲該張訂單，故無法確知提出日期）、八十八年
          十二月十七日（詳被證五）、八十八年十二月十八日（詳被證六）。
    例三：八十九年一月二十六日（詳被證七）、八十九年一月二十六日（詳被證八
          ）、八十九年一月二十六日（詳被證九）。
(四)、系爭買賣契約是否成立不應捨棄前述買賣之方式獨立以觀：按兩造間就雙方間之
    買賣方式既已有前述之合致，則系爭買賣契約是否已成立即應視其是否已完成前
    述方式而定，今因被告在接獲原告之訂單並出具預開發票予原告後，即未再接獲
    原告簽署之預開發票，故本次之買賣契約並未成立。縱使，本次原告提出之訂單
    與被告出具之預開發票上之標的物及價金恰好一致，亦不應而認定至本次」之買
    賣契約已成立；因雙方既就買賣契約成立之方式已有合致，並有慣例，如漠視雙
    方之合致及過去之慣例，將會令被告無所適從；蓋依慣例而言，原告此次未簽回
    預開發票，顯然係不欲成立買賣契約，買賣契約既未成立，被告實無出貨之義務
    ；今如單獨就本次原告之訂單與被告之預開發票上之標的物及價金一致，而認定
    買賣契約已成立，則被告將因買賣契約成立與否具雙重之標準而無所適從。況且
    ，原告亦主張其有在被告出具之預開發票上簽名並回傳（惟被告並未接獲原告簽
    署之預開發票），可見，原告亦認為買賣契約係在其於預開發票上簽名後回傳予
    被告始成立，否則，其何須大費周章地在預開發票上簽名後再發予被告，是以，
    系爭買賣是否成立實應依原告是否有將預開發票簽名後發回予被告而定，而不應
    單獨就本次原告訂單上之標的物及價金與被告預開發票上所載是否一致而論。
(五)、被告於八十九年四月二十六日所發函文（即原證八）非係在就系爭買賣之標的物
    與原告說明討論：查八十九年三、四月間，被告公司所賣之產品因有所變更，故
    被告乃陸續發文通知被告之客戶（詳被證十），原告所提被告八十九年四月二十
    六日所發函文（即原證八）即係其中之一，此比較該函文與被告所發予其他公司
    之函文內容即可明。況且，該函文內容果係如原告所稱係在就系爭買賣之標的物
    所為之說明討論，則函文中應會提及本函文係針對原告於何時提出之訂單中之何
    種貨物所為之者，惟觀該函文中並未提及任何訂單或任何一次買賣，是亦可證該
    函文並非在就任何一特定買賣所為之說明或討論，故原告主張被告於八十九年四
    月二十六日所發函文係在就系爭買賣之標的物與原告說明討論，並依此認定雙方
    之買賣契約已成立，恐有違誤。退一步言，果如原告所主張被告於八十九年四月
    二十六日所發函文係在就系爭買賣之標的物與原告說明討論，則可見原告與被告
    就買賣標的物尚未達成合致，買賣契約並未成立，被告並無給付之義務，是原告
    主張損害賠償實無理由。
(六)、原被告間之交易向來遵循一定之方式：查原被告間向來遵循之買賣方式為：(1)原
    告向被告提出訂單；(2)被告在接獲原告之訂單後，則會出具預開發票       (即
    proforma  invoice)予原告；(3)原告在接獲被告之預開發票後，如同意其上之內
    容，則於預開發票上簽名後發予被告，待預開發票到達被告時，雙方之買賣契約
    即告成立。此被告已於前狀中詳述，茲再舉例如下：
    (1)八十八年三月二日，原告向被告提出訂貨單（詳被證十一），被告隨即於八十
      八年三月三日出具預開發票予原告，原告在接到預開發票後即簽名發回予被告
      （詳被證十二）。
    (2)八十八年三月二十九日，原告向被告提出訂貨單（詳被證十三），被告隨即於
      八十八年四月一日出具預開發票予原告，原告在接到預開發票後即簽名發回予
      被告（詳被證十四）。系爭買賣因原告並未將預開發票簽名發回予被告，故買
      賣契約實未成立生效。
(七)、原告主張被告提出之預開發票（即被證四、六、九、十二、十四）原告所以有簽
    回，係因有特殊事由，惟其主張實與國際貿易條件及經驗法則不符，茲詳述如後
    ：
    (1)原告稱其將被證四之預開發票簽回，實係因被告於預開發票上記載運送船舶之
      船名、航次，而雙方之交易條件為F.O.B.，故要求原告確認。惟查，F.O.B.即
      所謂「船上交貨（裝運港）」價格術語，簡稱「船上交貨價格」或「離岸價格
      」。此一價格術語是指賣方在合約規定的裝運港把貨物裝上「買方指定」之船
      上，並負擔貨物裝上船為止之一切費用和風險。按照國際貿易慣例之一般解釋
      ，賣方負有在合約規定之裝運港和規定之期限內，將貨物裝上「買方指定」之
      船隻，並即時通知買方（詳被證十五）。今兩造間之交易條件既為F.O.B.，則
      裝載之船舶實係由原告指定，被告僅能將貨物裝上原告指定之船舶，實無由被
      告先將貨物裝上船後，再請原告確認船名之理；再者，依前述國際貿易慣例，
      於F.O.B.之交易條件下，被告亦只須通知原告貨物已裝船，以確認費用計算及
      風險起算之時點，並無須請求原告確認船隻，蓋船隻本即由買方（即被告）所
      指定，實無再請其確認之必要，是以，原告所述顯與國際貿易條件不符，不足
      為信。
    (2)原告稱其將被證六之預開發票簽回實係因其並未簽訂單予被告，而係被告先傳
      真預開發票予原告，故原告始簽回。此顯然有違經驗法則及交易習慣，蓋原告
      如未下訂單，被告怎可能憑空出具預開發票予原告，是以，原告此主張實無足
      採信。
    (3)原告稱其將被證十二之預開發票簽回實係因被證十一中有關交付承攬運送人部
      分未經原告簽名，故被告整合製作成完整之預開發票後由原告簽回確認。惟比
      照被證十一原告出具之訂單與原告其他訂單（參被證二、七、十三），並無不
      同之處，故實不知原告所謂交付承攬運送人部分未經原告簽名所指為何。
    (4)原告稱其將被證十四之預開發票簽回係因被告有特別於該預開發票上要求「
      Please  kindly  accept  the  Invoice  by signing  and return  a copy
      thereof」，始有簽回之舉。惟事實上，被告縱未於預開發票上記載前述要求
      簽回之文字，原告亦會將預開發票簽回予被告，此參照被證十二之預開發票即
      可證。
    (5)原告因深知將預開發票簽回乃雙方向來交易之模式，並非於有特別原因時，始
      須簽回預開發票，故最後只得主張雙方剛開始進行買賣交易時，始須簽回，惟
      八十八年六月後，即無簽回之要求。然被告前所例舉之預開發票，多有於八十
      八年六月後交易者，惟原告仍有簽回，更何況，雙方間之買賣方式，豈有初期
      須簽回後期即無須簽回之理，是以，原告之主張實不足以採信。
(八)、被告係因遲未接獲原告簽回之預開發票，始分別於八十九年五月二日及五月三日
    發文通知原告不能接受其訂單。按被告公司對於遲未將預開發票簽回之客戶，通
    常即會發文告知該客戶無法接受其訂單，蓋客戶在未將預開發票簽回予被告前，
    被告必須預留檔期予下單之客戶，而有時即會發生客戶在下單後，又遲遲未將報
    價發票簽回之情形，直至出貨日在即，被告始得確定客戶已不願進行該買賣，而
    被告原先因預留檔期予該客戶，以致必須拒絕其他訂單，最後反變成該檔期無任
    何交易，是基於公司經營成本之考量，被告在久未接獲簽回之預開發票之情形下
    ，即會將制式之通知函文發予該客戶，告知客戶被告無法接受其訂單，此即係原
    告於八十九年五月二日發文予原告之因（即原證十六）。原告在接獲被告八十九
    年五月二日之函文後，即向被告詢問何以會發此函文，被告除將前述理由口頭告
    知原告外，並以書面方式作更詳盡之說明（即原證十七），以便原告能更為明瞭
    。是原告所稱被告係因接獲另一大客戶訂單，始發前述二份函文，藉以毀約，此
    顯係原告之憑空想像。
(九)、查被告與客戶間之買賣，皆須於客戶將預開發票（即proforma invoice）簽回予
    被告後，始成立生效，此被告已於前狀中詳述。原告亦不例外，此觀原告所提出
    之原證四（即原告已簽名之預開發票），即可證明原告主觀上亦認為該預開發票
    必須簽回買賣始生效，惟被告並未收到該原告已簽名之預開發票，以致雙方之買
    賣契約並未成立。為此，被告亦已提出原告過去簽回予原告之預開發票（參被證
    四、六、九、十二、十四），此再再證明原告確實認同須將預開發票簽回予被告
    ，買賣契約始成立生效，否則原告於過去之交易中又何須將預開發票簽回。更何
    況，原告因無信用狀故向來皆以現金交易，被告於原告無信用狀之情況下，為確
    保買賣契約已成立生效，將來確實可收取價金，被告當無可能在未接獲原告簽回
    之預開發票之情況下，即先行出貨，此亦為貿易上所常見。再者，縱使被告發予
    原告之函文或存證信函中，對於原告究應於七日內或二星期內簽回預開發票有不
    同之陳述，惟此對未簽回預開發票之原告而言，並無任何影響。
(十)、另被告雖曾函文原告表示以不銹鋼替代鐵弗龍乙事，惟此純係因被告之產品上有
    變更之故，為此，被告乃函文通知所有客戶，非僅通知原告而已，被告所提出之
    被證十即係被告通知原告以外其他客戶產品變更乙事之函文，詎料原告竟扭曲被
    告發文之真意。然從原告亦發文予其他客戶通知以不銹鋼替代鐵弗龍乙事，即可
    知被告所言確係屬實。至於被告於函文上註明請表示意見，而原告亦於其上記載
    OK，此實不足為奇，蓋產品品質改變對客戶而言乃一重要事項，故被告實有必要
    了解客戶之意見如何。
(十一)、被告於八十九年四月二十六日所發函文（即原證八）非係在就系爭買賣之標的物
    與原告說明討論，原告據此推論系爭買賣契約已成立生效，顯有違誤。查八十九
    年三、四月間，被告公司所賣之產品因有所變更，故被告乃陸續發文通知被告之
    客戶（參被證十），原告所提被告八十九年四月二十六日所發函文（即原證八）
    即係其中之一，此比較該函文與被告所發予其他公司之函文內容即可明。況且，
    該函文內容果係如原告所稱係在就系爭買賣之標的物所為之說明討論，則函文中
    應會提及本函文係針對原告於何時提出之訂單中之何種貨物所為之者，惟觀該函
    文中並未提及任何訂單或任何一次買賣，是亦可證該函文並非在就任一特定買賣
    所為之說明或討論，故原告主張被告於八十九年四月二十六日所發函文係在就系
    爭買賣之標的物與原告說明討論，並依此認定雙方之買賣契約已成立，恐有違誤
    。退一步言，果如原告所主張被告於八十九年四月二十六日所發函文係在就系爭
    買賣之標的物與原告說明討論，可見原告與被告就買賣標的物尚未達成合致，是
    以買賣契約並未成立。
(十二)、原告未能就其主張之損害賠償舉證證明：退一步言，縱如原告所稱雙方之買賣契
    約已有效成立，因被告未依約履行，致其受有損害，惟原告始終無法舉證證明其
    主張之所受損失及所失利益。實則，證人徐雲湘小姐（即原告公司之職員）於九
    十年二月二十六日當庭訊問時，曾證稱：「這兩份文件是我們跟德國客戶聯繫，
    客戶有向我們索賠，我們貨款尚未結清。」，是可證原告主張其德國客戶已將其
    向原告索賠之金額，自其應負原告之貨款中扣留抵銷而取償，顯與事實有違。原
    告既未受有損失，則不得向被告請求損害賠償。再者，原告所提出證物十八之德
    國買主函文中雖載有自其應付予原告之US$6375.00中扣除US$52800.00等語句，
    惟該函文所指原告未運送之5×40(6600Sets) Convection  Oven  brand  Turbo
    3000是否即係系爭買賣糾紛之標的物，原告就此部分應舉證證明，蓋該函文之發
    文時間係在九十年五、六月，距離系爭買賣糾紛已一年矣，二者時間相隔甚遠，
    應無可能係指同一標的物。再者，原告所稱之德國買主於前揭函文中雖表示欲扣
    款，惟實際上是否已扣款，原告之損害是否確已發生，原告仍應提出會計帳冊、
    銀行往來資料等相關文件舉證證明。又由前揭函文中，顯見原告雖未能運送函文
    中指稱之貨物予其德國買主，惟該德國買主仍給予原告相當之時間請原告為適當
    之處理，果該函文所載貨物確係指系爭買賣糾紛之標的物，則自八十九年五月起
    至九十年五月止，有長達一年之時間，原告皆未為任何行為（如另向他人訂購等
    等）以降低損害。是以，縱使原告得就前述事項舉證證明，則原告就因可歸責於
    其之事由致損害擴大之部分，亦不得請求賠償。
三、證據：提出預開發票一件、訂單一件、預開發票七件、函文一件、八十八年三月
    二日之訂貨單、八十八年三月三日之預開發票、八十八年三月二十九日之訂貨單
    、八十八年四月一日之預開發票、錢益明編著國際貿易慣例與公約第十一頁各一
    件為證，並聲請訊問證人張柏鈴。
    理    由
一、按訴狀送達後，原告不得將原訴變更或追加他訴，但不甚礙被告之防禦及訴訟之
    終結者，不在此限，民事訴訟法第二百五十五條第一項第七款定有明文。經查本
    件據原告訴狀所載，係提起損害賠償之訴，聲明求為判決(1)、先位聲明：被告應
    給付原告新台幣二百五十三萬四千四百元及自起訴狀送達翌日起至至清償日止，
    按年利率百分之五計算之利息，並陳明願供擔保請准宣告假執行；(2)備位聲明：
    被告應給付原告美金七萬九千二百元及自起訴狀送達翌日起至至清償日止，按年
    利率百分之五計算之利息。並於八十九年十一月十五日送達訴狀予被告。嗣於本
    院九十年十月二十四日審理時，原告未得被告之同意具狀變更聲明，求為判決：
    (1)、先位聲明：被告應給付原告美金七萬九千二百元及自起訴狀送達翌日起至清
    償日止，按年利率百分之五計算之利息，並陳明願供擔保請准宣告假執行。
    (2)、備位聲明：被告應給付原告新台幣二百五十三萬四千四百元及自起訴狀送達
    翌日起至清償日止，按年利率百分之五計算之利息，並陳明願供擔保請准宣告假
    執行。因僅係將先位聲明與備位聲明之次序對調，本院認不甚礙被告之防禦及訴
    訟之終結，應依首揭規定准許之，合先敘明。
二、本件原告主張：其與宏柏實業股份有限公司（以下簡稱宏柏公司）素有來往，八
    十九年四月二十日原告以ＡＭ／一三八、ＡＭ／一三九、ＡＭ／一四０號訂單向
    宏柏實業股份有限公司訂購六千六百台烘烤爐，雙方約定每台ＦＯＢ美金二十八
    元，分批分期出貨，被告亦開出預開發票（proforma invoice）承諾確認，詎料
    宏柏公司竟事後反悔拒不出貨，經原告一再以存証信函催促，一再飾詞委卸拒不
    履行，原告以每台單價美金三十二元出售系爭貨品六千六百台予德國廠商（SEGU
    International  Trading），因宏柏公司之蓄意違約拒絕履行致受有預期利益美
    金二萬六千四百元之損害，且該德國廠商更要求原告公司賠償違約損失每台八元
    美金，六千六百台共計美金五萬二千八百元，凡此皆應由被告宏柏公司負責完全
    賠償，原告催告被告賠償，亦皆拒不賠償，不得已起訴請求判決如訴之聲明所示
    等語。被告則以：兩造間向來之買賣方式為，原告向被告提出訂單，被告在接獲
    原告之訂單後，則會出具預開發票予原告，原告在接獲被告之預開發票後，如同
    意其上之內容則於預開發票上簽名，並發予被告，待預開發票到達被告時，雙方
    之買賣契約即告成立，查八十九年四月間被告接獲原告ＡＭ／一三八、ＡＭ／一
    三九、ＡＭ／一四０號訂單後，即提出預開發票予原告，然於被告發出預開發票
    後，即未再接獲原告簽署之報價發票，是雙方該次之買賣契約根本未成立，則無
    所謂違約之情事，更無所謂損害賠償之發生，退一步言，縱如原告所稱雙方之買
    賣契約已有效成立，因被告未依約履行致其受有損害，惟原告始終無法舉證證明
    其主張之所受損失及所失利益，且自八十九年五月起至九十年五月間原告遭德國
    廠商扣款美金五萬二千八百元之日止，有長達一年之時間，原告皆未為任何行為
    以降低損害，是縱使原告得就前述事項舉證證明，則原告就因可歸責於其之事由
    致損害擴大之部分，亦不得請求賠償云云，資為抗辯。
三、經查原告主張其於八十九年四月二十日原告以ＡＭ／一三八、ＡＭ／一三九、Ａ
    Ｍ／一四０號訂單向被告訂購六千六百台烘烤爐，雙方約定每台ＦＯＢ美金二十
    八元，分批分期出貨，被告旋即開出預開發票確認之事實，已據其提出訂單三件
    與預開發票一件（詳原證一至四）為據，復為被告所不爭執，自堪信為真實。是
    本件之爭點厥為，兩造間之買賣契約有無約定以原告將預開發票簽回送達予被告
    為成立方式，與原告請求被告賠償之損害是否有據，茲分項析述如次。
四、兩造買賣交易契約之方式：
(一)、按買賣契約為諾成契約，除契約當事人約定其契約須用一定方式者，在該方式未
    完成前，推定其契約不成立，民法第一百六十六條定有明文。復按契約當事人約
    定其契約須用一定之方式者，在該方式未完成前，推定其契約不成立，固為民法
    第一百六十六條所明定，但當事人約定其契約須用一定之方式，有以保全其契約
    之證據為目的者，亦有為契約須待方式完成始行成立之意思者，同條不過就當事
    人意思不明之情形設此推定而已，若當事人約定其契約須用一定方式，係以保全
    契約之證據為目的，非屬契約成立之要件，其意思已明顯者，即無適用同條規定
    之餘地，最高法院二十八年滬上字第一一○號判例著有明文。
(二)、被告雖抗辯：兩造買賣契約契約之方為，先由原告向被告提出訂單，被告在接獲
    原告之訂單後，則會出具預開發票  (即proforma invoice)予原告，原告在接獲
    被告之預開發票後，如同意其上之內容，則於預開發票上簽名後發予被告，待報
    價發票到達被告時，雙方之買賣契約即告成立云云。惟查國際貿易上簽訂書面契
    約的形式很多，常見的有買方發出訂單，賣方便依此發出預開發票，買方可據此
    申請輸入許可證，或辦理結匯並申請開發信用狀，是預開發票具有確認買賣契約
    意思表示合致之特性，苟原告提出訂單之內容依法可認係要約之意思表示，而被
    告所出具預開發票之內容復係對於原告所為要求之承諾，因買賣契約為諾成契約
    ，除兩造應契約之方式另有約定外，兩造間之買賣契約即屬成立。因此，本件首
    應審究竟者厥為僅憑原告提出之訂單與被告出具之預開發票，可否認兩造間之要
    約與承諾已達成合致，如認尚未達成合致，則被告所為原告必須對於預開發票簽
    回之抗辯即為可採，如認已達成合致，被告抗辯原告必須對於預開發票簽回，係
    屬兩造約定契約須用之一定方式，原告否認有此約定，被告自應盡舉證責任，且
    須證明前開約定方式非以保全契約之證據為目的。
(三)、兩造間之要約與承諾是否達成合致：
    (1)經查原告於八十九年四月二十日以ＡＭ／一三八、ＡＭ／一三九、ＡＭ／一四
      ０三張訂單，分別向宏柏實業股份有限公司訂購二千六百四十個、二千六百四
      十個、一千三百二十個，共計六千六百個烘烤爐，報價每台ＦＯＢ美金二十八
      元，分批分期出貨，出貨期分別為八十九年五月五日、同年五月十九日、同年
      六月二日，核其內容非僅為詢價之意思表示，是原告所提出前開三件訂單係對
      被告之要約，至為明確。復查被告於收受原告提出之前開三件訂單後，即開出
      預開發票一件，其上所載明貨物單價、型式、數量與交貨日期，暨嘜頭標示方
      式及包裝方式，均與原告提出之前開三件訂單一致，顯係對於原告所為要約之
      諾承，自堪信兩造就要約與承諾已達成合致。
    (2)被告雖抗辯：被告於八十九年四月二十六日所發函文（即原證八）非係在就系
      爭買賣之標的物與原告說明討論，因於八十九年三、四月間，被告公司所賣之
      產品因有所變更，故被告乃陸續發文通知被告之客戶（詳被證十），原告所提
      被告八十九年四月二十六日所發函文，係在就系爭買賣之標的物與原告說明討
      論，原告依此認定雙方之買賣契約已成立，恐有違誤，果如原告所主張被告於
      八十九年四月二十六日所發函文係在就系爭買賣之標的物與原告說明討論，可
      見原告與被告就買賣標的物尚未達成合致，買賣契約並未成立云云，並提出其
      於八十九年四年二十六日所發，內容記載欲以「不銹鋼」代替「鐵弗龍」之函
      文一件為證。惟查原告曾於八十八年一月廿六日、八十八年六月十日、八十八
      年十月六日、八十八年十一月十一日、八十九年三月二十日，分別向被告訂購
      一三二０台、二六四０台、二六四０台、二六四０台、二六四０台相同之產品
      ，均由原告向被告提出訂單後，再由被告開立預開發票之方式為之（詳原至九
      至十五），兩造於前開期間交易所提出或出具之訂單與預開發票上所記載之買
      賣標的物，均與兩造因系爭買賣所簽發訂單與預開發票上之記載相同，是系爭
      買賣標的物可參酌先前之交易情況而獲得確定，被告自無權片面以他項貨品代
      替先前多次交易之貨品，核被告所辯：系爭買賣標的物於八十九年四月二十六
      日時因被告欲以「不銹鋼」代替「鐵弗龍」，致雙方未達成合致云云，顯屬無
      據，不足採信。
    (3)因此，兩造間就系爭買賣交易所為之要約與承諾已達成合致，本件應進一步審
      究者厥為，兩造間就買賣契約之方式是否約定原告須簽回預開發票，與該項約
      定是否以契約證據之保全為目的。
(四)、兩造間就買賣契約是否約定原告必須簽回預開發票：
    (1)按買賣契約為諾成契約，兩造之要約與承諾既已達成合致，則買賣契約成立係
      屬常態事實，原告須踐行回簽預開發票之方式，則屬變態事實，被告抗辯兩造
      有原告必須簽回之約定存在，既已據原告所否認，自應由被告就此變態事實負
      舉證責任。經查被告就兩造間前此所為之買賣交易，固舉八十八年三月三日、
      同年四月一日、同年七月三日、同年十二月十八日、八十九年一月二十六日總
      共五次之交易為例，並提出如被證二至九及被證十一至十四所示經原告簽回之
      預開發票五件為證，惟本院認前開五次交易不足證據兩造有簽回約定之存在，
      爰依次分項析述如後。
    (2)被告所舉八十八年三月三日與同年四月一日兩次交易（詳被證十一至十四），
      雖據提出經原告簽回之預開發票影本二件為證，惟已據原告因被告無法提出原
      本而否認前開預發票之真正。按不能提出文書之原本者，法院依其自由心證斷
      定該文書影本之證據力，民事訴訟法第三百五十三條第二項定有明文。本院審
      酌兩造間之買賣狀況與一般交易常情，認被告所提出前開經原告簽回之預開發
      票二件，應係原告於接獲被告所出具之預開發票後，在預開發票上簽名並以傳
      真方式送達被告，致被告雖可提出經原告簽名之預開發票，但卻無法提出經原
      告簽名之預開發票原本。於兩造之要約與承諾已達合致之場合，原告以傳真方
      式將被告出具之報價單簽回，衡情當係原告表示收到被告承諾之通知，僅具有
      證據保全之意義，否則，自應由原告另行製作原本簽回。是以，前開二次交易
      原告對於被告出具預開發票之簽回，僅係以保全證據為目的，至為明確。
    (3)被告所舉八十八年七月三日之交易（詳被證二至四）係以ＦＯＢ為貿易條件之
      買賣，與原告提出訂單後，由被告出具預開發票，再由原告簽回之事實，已據
      兩造所不爭執，自堪信為真實。被告雖辯稱：ＦＯＢ貿易條件依國際貿易慣例
      之一般解釋，賣方負有在合約規定裝運港和規定之期限內，將貨物裝上「買方
      指定」之船隻，並即時通知買方，被告只須通知原告貨物已裝船，確認費用計
      算及風險起算之時點，並無須請求原告確認船隻，是原告將預開發票簽回，顯
      係踐行兩造約定之契約方式，而非確認船隻云云。惟查本件原告提出之訂單並
      未記載指定之船隻，被告出具之預開發票上雖記載裝運船隻為Ming     South
      V.A928W，但該船隻是否即為原告所指定，如有糾紛如何判定違約責任，僅憑
      原告提出之訂單與被告出具之預開發票於證據上顯有不足，是原告將被告出具
      之預開發票簽回，顯有保全證據之功能，尚難因此次交易有保全證據之必要而
      簽回，遽行認定其他要約與承諾達成合致已臻明確之交易，亦須踐行簽回之方
      式，核被告此部分之抗辯，洵無可採。
    (4)被告所舉八十八十二月十八日之交易（詳被證五至六），僅提出預開發票及原
      告之簽回為證，原告主張：該次交易原告之所以簽回，乃因該次交易當初未以
      書面下訂單，嗣後被告自製ＰＩ要求原告簽回以為憑證等語，被告既無法提出
      原告出具之訂單為證，自堪信原告之主張為真實，是該次交易顯非以原告簽回
      為買賣契約之成立方式。
    (5)被告所舉八十九年一月二十六日之交易（詳被證七至九），原告送達予被告之
      訂單，其上交貨日期記載為八十九年二月十五日，但被告送達予被告之預開發
      票上記載之交貨日期為八十九年二月二十一日，顯係將原告之要求為其他變更
      而承諾，參酌民法第一百六十條第二項之規定，依法視為拒絕原要約而為新要
      約，原告將前開預開發票簽回送達被告，係對被告新要約之承諾，並非對於已
      達成合致之要約與承諾，踐行約定之簽回方式。
    (6)因此，被告所舉五次交易，如非以原告之簽回為承諾之意思表示，即係以保全
      證據為目的。再者，原告對於僅憑其提出之訂單與被告出具之預開發票，不必
      經過原告簽回，被告即出貨之交易，亦舉出八十八年一月二十六日、同年六月
      十日、同年十月六日、同年十一月十一日、八十九年三月二十五日總計五次之
      交易為例，並提出前開五次交易之訂單與預開發票各五件為證（詳原證十至十
      六）。徵諸被告對於未經原告簽回預開發票之場合，卻仍出貨予原告之交易無
      法提出合理說明之事實，縱被告所舉之五次交易可採為認定兩造有約定原告必
      須簽回之有利證據，衡情該項約定亦係以保全契約證據為目的，否則，被告斷
      無於未獲經原告簽回之預開發票前即行出貨予原告之理。
(五)、綜上所述，系爭買賣契約顯已因兩造之要約與承諾達成合致而成立，被告所為兩
    造有約定原告須踐行簽回方式之抗辯，顯不足採，被告既未能依約履行，自應依
    債務不履行之規定賠償原告之損失。
五、原告請求賠償之各項金額：
(一)、按損害賠償，除法律另有規定或契約另有訂定外，須填補債權人所受損害與所失
    利益。而依通常情形，或依已定之計劃、設備，或其他特別情事，可得預期之利
    益，視為所失利益，民法第二百十六條第一、二項定有明文，準此，凡依外部客
    觀情事觀之，足認其已有取得利益之可能，因責任原因事實之發生，致不能取得
    者，即為所失之利益，應由債務人賠償，不以確實可取得之利益為限，最高法院
    八十九年度台上字第二四九號判決著有明文。復按損害賠償，除法律另有規定或
    契約另有訂定外，固在於填補債權人所受之損害及所失之利益，民法第二百十六
    條定有明文，惟無論所受損害抑所失利益，被害人賠償損害之請求權，以受有實
    際上之損害為成立要件，故衡量賠償之標準，首應調查被害人實際上之損害額，
    始能定其數額之多寡，如係填補被害人賠償他人之損害，除應以被害人賠償該他
    人之金額為度外，尤應審酌該他人實際上所受損害及所失利益之數額為斷，方符
    衡平原則，最高法院八十九年度台上字第六七八號判決亦著有明文。
(二)、原告請求賠償所失利益部分：經查原告主張將其向被告購買之系爭貨品（共計六
    千六百元)  ，以美金三十二元之單價出售予德國廠商（SEGU    International
    Trading）之事實，已據提出該德國廠商出具之訂單一件為證，並徵諸被告於出
    具之預開發票（詳原證四）上所為系爭貨品之目的港為（德國）漢堡之記載，自
    堪信為真實。復查系爭貸品銷售至德國之單價為美金三十二元，原告向被告購買
    須支出單價美金二十八元之成本，原告每銷售系爭貨品一台至德國即可獲得美金
    四元之毛利，此次接獲德國廠商訂購之數量為六千六百台，共計可獲得美金二萬
    六千四百元之毛利，依外部客觀事實觀之，足認原告已有取得該利益之可能，因
    可歸責於被告之債務不履行事實發生，致原告無法取得，核屬所失利益。原告請
    求被告賠償所失利益美金二萬六千四百元，為有理由，應予准許。
(三)、原告請求賠償所受損害部分：
    (1)原告雖主張：因於九十年四月五日與德國廠商交易，德國廠商積欠交易金額美
      金六萬三千七百五十元，遭德國廠商扣除美金五萬二千八百元之賠償云云，並
      據提出經認證之德國廠商賠償信函、原告遭德國廠商扣款交易之訂單、提單、
      原產地證明、發票及包裝單各一件為證（詳原證十九至二十）。惟查原告於八
      十九年四月二十日向被告購得系爭貨品後，係以D/P（即匯票託收）之付款方
      式出售予德國廠商，有原告提出之訂單一件為證（詳原證五），德國廠商必須
      向託收銀行給付貨款後，始得請求委託銀行交付提領貨品所需之提單，再憑提
      單向運送人請求交付貨款，不可能發生德國廠商已領取貨品，卻仍積欠原告貨
      款之情事，至於原告主張其於九十年四月五日與德國廠商之交易，除非原告改
      變其與德國廠商慣行之D/P付款方式，否則，亦不可能發生德國廠商已領取貨
      品卻仍積欠原告美金六萬三千七百五十元之情事，而原告就其與德國廠商付款
      方式之變更，並未舉證以實其說，是其主張德國廠商積欠原告美金六萬三千七
      百五十元，已難信為真實。況本件系爭交易係發生於八十九年四月二十日，原
      告主張德國廠商積欠其美金六萬三千七百五十元之交易則係發生於九十年四月
      五日，堪認於九十年四月五日前該德國廠商應未積欠原告任何款項，否則，此
      前即可抵扣美金五萬二千八日元之賠償，斷無遲至九十年四月五日歷時約近一
      年之交易發生後始主張扣抵之理，而原告於德國廠商未提所失利益與所失損害
      證明之場合，僅憑該德國廠商片面之空言主張，即願意於近一年後之交易變更
      先前慣行之D/P付款方式，讓德國廠商積欠超過賠償額之貨款金額，除與常情
      有違，且証人徐雲湘即原告公司之職員於本院九十年二月二十六日審理時，證
      稱：我國跟德國客戶聯繫，客戶有向我們索賠，我們貨款尚未結清云云，係於
      該德國廠商積欠原告美金六萬三千七百五十元之交易尚未發生前，即預見貨款
      尚未結清，更屬無可採信。
    (2)再者，縱認原告確遭德國廠商從買賣價款中扣除美金五萬二千八百元，惟未提
      出該德國廠商以美金四十元之單價將系爭貨品六千六百台售罄，或其他足以證
      明依通常情形，或依已定之計劃、設備，或其他特別情事，可得美金五萬二千
      八百元預期利益之證據。揆諸前揭說明，調查被害人實際上之損害額，如係填
      補被害人賠償他人之損害，除應以被害人賠償該他人之金額為度外，尤應審酌
      該他人實際上所受損害及所失利益之數額為斷，如該他人無法證明實際所受損
      害及所失利益之數額，被害人僅憑該他人片面之空言主張逕予賠償，自不得轉
      而請求加害人賠償，法理自明。是原告無法證明德國廠商實際所受損害及所失
      利益，其請求被告賠償其遭德國廠商片面從買賣價款中扣除之美金五萬二千八
      百元，即屬無據，不應准許。
六、從而，原告依據買賣之法律關係提起先位之訴，請求被告給付美金二萬六千四百
    元，及自八十九年十一月十六日即起訴狀繕本送達翌日起至清償日止按年息百分
    之五計算之利息，為有理由，應予准許，逾此之請求，即屬無據，應予駁回。又
    原告先位之訴既經本院為原告部分勝訴之判決，是原告所為備位之請求，即無庸
    審酌，附此敘明。
七、兩造陳明願供擔保，聲請宣告假執行或免為假執行，經核原告勝訴部分，合於法
    律規定，爰分別酌定相當之擔保金額宣告之；原告其餘假執行之聲請，因訴之駁
    回而失所依據，不予准許。
八、因本案事證已臻明確，兩造其餘主張陳述及所提之證據，均毋庸再予審酌，附此
    敘明。
九、結論：原告之訴一部為有理由，一部為無理由，依民事訴訟法第七十九條但書、
    第三百九十條第二項，第三百九十二條，判決如主文。
中　　　華　　　民　　　國　　九十一　　年　　　四　　　月　　三十　　日
                                臺灣板橋地方法院民事第三庭
~B法　　　官　何君豪
右為正本係照原本作成
如對本判決上訴，須於判決送達後廿日內向本院提出上訴狀
中　　　華　　　民　　　國　　九十一　　年　　　四　　　月　　三十　　日
~B法院書記官　王麗珍
